臺灣臺北地方法院刑事判決　　　　　　　96年度訴字第1317號
公　訴　人　臺灣臺北地方法院檢察署檢察官
被　　　告　甲○○
　　　　　　丙○○
共　　　同
指定辯護人　本院公設辯護人沈芳萍
上列被告因偽造有價證券案件，經檢察官提起公訴（96年度偵字
第14001號），本院判決如下：
    主  文
甲○○、丙○○共同意圖供行使之用，而變造有價證券，各處有
期徒刑壹年捌月。均緩刑肆年。附表所示之變造有價證券壹張沒
收。
    事  實
一、甲○○於民國95年11月27日起任職址設臺北市信義區○○○
    路○段510號4樓之雙興濾布企業股份有限公司（下稱雙興公
    司）出納一職，負責開立支票以給付往來廠商貨款，為從事
    業務之人。丙○○為甲○○之友人，因資金週轉不靈，其2
    人竟共同意圖為自己不法之所有，而基於業務侵占及變造有
    價證券之犯意聯絡，於95年12月5日由甲○○利用職務上之
    便，擅自將業務上所持有之雙興公司出納郭麗玲所開立、付
    款人第一商業銀行永春分行、票號XB0000000號、面額新臺
    幣44,668元、受款人長豐報關行之支票，其上之受款人塗銷
    ，並在上開支票塗銷處盜蓋雙興公司負責人乙○○真正之印
    章1次，變易持有為所有而予以侵占入己，再將上開支票交
    由丙○○行使，丙○○則復將上開支票交付不知情之第三人
    林伯山。嗣因長豐報關行未收到雙興公司之上開款項，乃向
    雙興公司查詢，雙興公司始向第一商業銀行永春分行查知上
    開遺失支票兌領人為林伯山，始悉上情。
二、案經雙興公司訴請臺北市政府警察局中山分局報告臺灣臺北
    地方法院檢察署檢察官偵查起訴。
    理  由
壹、證據能力部分：
    按被告以外之人於審判外之言詞或書面陳述，除法律有規定
    者外，不得作為證據，刑事訴訟法第159條第1項定有明文。
    次按被告以外之人於審判外之陳述，雖不符前4條之規定，
    而經當事人於審判程序同意做為證據，法院審酌該言詞陳述
    或書面陳述作成時之情況，認為適當者，亦得為證據。當事
    人、代理人或辯護人於法院調查證據時，知有刑事訴訟法第
    159條第1項不得為證據之情形，而未於言詞辯論終結前聲明
    異議者，視為有前項之同意，同法第159條之5規定甚明。經
    查，本院認定犯罪事實所憑之證據中，部分屬傳聞證據，惟
    檢察官、被告甲○○、丙○○及其共同指定辯護人均未於本
    院言詞辯論終結前聲明異議，本院審酌該等言詞或書面陳述
    作成之情況，並無非出於任意性或不正取供，或違法或不當
    情事，且客觀上亦無不可信之情況，堪認為適當，依刑事訴
    訟法第159條之5第2項規定，均得作為證據，先予敘明。
貳、實體部分：
一、前揭事實，業據被告2人於本院審理時坦承不諱，核與告訴
    人於偵查及本院審理時指訴之情節相符（見臺灣臺北地方法
    院檢察署96年度偵字第14001號卷宗，下稱偵查卷宗第21頁
    至第26頁），復經證人林伯山於偵查時證述屬實（見偵查卷
    宗第17頁至第20頁），並有雙興公司員工到職卡及變造支票
    影本各1紙附卷可稽（見偵查卷宗第29頁、第40頁），足認
    被告2人前開任意性自白均與事實相符，應堪採信。綜上所
    述，本件事證明確，被告2人犯行均堪以認定，應依法論科
    。
二、核被告甲○○、丙○○所為，均係犯刑法第201條第1項之變
    造有價證券罪及刑法第336條第2項之業務侵占罪。而被告丙
    ○○係透過被告甲○○變造上開支票並侵占入己後，由其持
    以行使，顯見被告2人間有犯意聯絡及行為分擔，應依刑法
    第28條規定，論以共同正犯；但被告丙○○既與雙興公司間
    無業務身份關係，即係無身分之人而與有業務身份關係之被
    告甲○○共同實施犯罪，為身分犯，依刑法第31條第1項前
    段之規定，渠等仍為共同正犯。另被告2人變造有價證券後
    持以行使，其行使之低度行為遭變造之高度行為所吸收，不
    另論罪，祇應論以變造有價證券罪，且被告盜用印章係變造
    有價證券之階段行為，應不另論罪。又被告2人間所犯上開
    刑法第201條第1項及刑法第336條第2項等兩罪間，就行為人
    而言，僅有自然行為概念之一行為，且係基於一個意思決定
    為之，自應評價為一個犯罪行為。又刑法第201條第1項之罪
    係在保護社會交易之安全與公信力；至於刑法第336條第2項
    之罪，係在保護個人之財產法益，且兩者之犯罪構成要件亦
    不相同，是屬一行為觸犯數罪名之想像競合犯，則應依刑法
    第55條之規定，從較重之刑法第201條第1項之罪處斷。再者
    ，本件被告所犯變造有價證券罪之法定最低本刑為3年以上
    有期徒刑，而被告於本院審理時已自白不諱，坦然悔悟，並
    已積極取得告訴人之諒解，雙方並達成和解，此有公證書及
    還款和解契約書各1份附卷可稽（見偵查卷宗第50頁至第55
    頁），本院認情輕法重，堪予憫恕，雖宣告法定最低度之刑
    ，猶嫌過重，爰依刑法第59條之規定減輕其刑。爰另審酌被
    告2人品行、智識程度，僅因一時思慮不周，而共同變造有
    價證券並持之行使，所侵占之支票金額尚非過鉅，惟犯罪後
    已坦承犯行，頗知悔悟，並與告訴人達成和解等一切情狀，
    各量處如主文所示之刑，以示懲儆。
三、又按刑法第74條第1項規定：「受2年以下有期徒刑、拘役或
    罰金之宣告，而有下列情形之一，認以暫不執行為適當者，
    得宣告2年以上5年以下之緩刑，其期間自裁判確定之日起算
    ：一、未曾因故意犯罪受有期徒刑以上刑之宣告者。二、前
    因故意犯罪受有期徒刑以上刑之宣告，執行完畢或赦免後，
    5年以內未曾因故意犯罪受有期徒刑以上刑之宣告者。」，
    查被告2人前均未曾因故意犯罪受有期徒刑以上刑之宣告，
    有臺灣高等法院被告全國前案紀錄表1份附卷可按（見本院
    卷第5頁、第6頁），其因一時失慮而為本件犯行，所侵占之
    系爭支票票款亦已向告訴人清償完畢，致告訴人亦希望給予
    被告2人自新機會（見偵查卷宗第49頁），經此次偵、審教
    訓，當知所警惕，信無再犯之虞，本院認所宣告之刑以暫不
    執行為適當，併均諭知緩刑4年，以啟自新。
四、末按偽造、變造之有價證券、郵票、印花稅票、信用卡、金
    融卡、儲值卡或其他相類作為提款、簽帳、轉帳或支付工具
    之電磁紀錄物及前條之器械原料及電磁紀錄，不問屬於犯人
    與否，沒收之，刑法第205條定有明文。經查，上開如附表
    所示變造支票1張，依據前開規定，不問屬於被告2人與否，
    均應宣告沒收，附此敘明。
五、據上論斷，應依刑事訴訟法第299條第1項前段，刑法第28條
    、第31條第1項前段、第201條第1項、第336條第2項、第55
    條、第59條、第74條第1項第1款、第205條，刑法施行法第1
    條之1，判決如主文。
本案經檢察官郭瑜芳到庭執行職務
中　　華　　民　　國　　96　　年　　11　　月　　20　　日
　　　　　　　　　刑事第二庭  審判長法  官  劉煌基
                                    法  官  賴淑美
                                    法　官　葉力旗
本正本證明與原本無異。
如不服本判決，應於判決送達後10日內，向本院提出上訴狀。
　　　　　　　　　　　　　　　　    書記官　林碧華
中　　華　　民　　國　　96　　年　　11　　月　　20　　日
附錄本案論罪科刑法條全文：
（一）中華民國刑法第201條（有價證券之偽造變造與行使罪）
意圖供行使之用，而偽造、變造公債票、公司股票或其他有價證
券者，處3年以上10年以下有期徒刑，得併科3千元以下罰金。
行使偽造、變造之公債票、公司股票或其他有價證券，或意圖供
行使之用，而收集或交付於人者，處1年以上7年以下有期徒刑，
得併科3千元以下罰金。
（二）中華民國刑法第336條（公務公益侵占罪、業務侵占罪）
對於公務上或因公益所持有之物，犯前條第1項之罪者，處1年以
上7年以下有期徒刑，得併科5千元以下罰金。
對於業務上所持有之物，犯前條第1項之罪者，處6月以上5年以
下有期徒刑，得併科3千元以下罰金。
前2項之未遂犯罰之。
附表：
┌──┬─────┬────┬──────┬────┐
│編號│ 支票號碼 │ 金額   │  發票日    │發票人  │
├──┼─────┼────┼──────┼────┤
│ 1  │XB0000000 │44,668元│95年12月5日 │雙興公司│
│    │號        │        │            │        │
└──┴─────┴────┴──────┴────┘
